臺灣臺中地方法院民事裁定　100年度抗字第40號
抗　告　人　陳三奇
送達代收人　洪錫欽律師
相　對　人　林戊坤
上列抗告人與相對人間因聲請本票裁定事件，抗告人對於民國10
0年2月8日本院民事庭司法事務官100年度司票字第356號所為之
裁定提起抗告，本院合議庭裁定如下：
    主    文
抗告駁回。
抗告程序費用新臺幣壹仟元由抗告人負擔。
    理  由
一、按執票人依票據法第123條規定，向本票發票人行使追索權
    時，聲請法院裁定對發票人之財產強制執行者，係屬非訟事
    件，此項聲請之裁定，及抗告法院之裁定，僅依非訟事件程
    序，以審查強制執行許可與否，並無確定實體上法律關係存
    否之效力，而法院僅就本票形式上之要件是否具備予以審查
    ，即為已足，至於當事人間實體上之爭執，應循訴訟程序以
    資解決，要非非訟裁定法院所得審酌（參最高法院56年臺抗
    字第714號、57年臺抗字第76號判例意旨）。
二、本件相對人主張：其執有抗告人簽發如原裁定所示之本票1
    紙（下稱系爭本票），並免除作成拒絕證書，詎於97年1月
    21日提示未獲付款，爰依票據法第123條規定聲請裁定許可
    強制執行等情，已據其提出系爭本票為證。
三、本件抗告意旨略以：相對人之民事本票裁定聲請狀記載：「
    敞得公司於97年1月21日借貸新臺幣（下同）4800萬元之款
    項予相對人，而由敞得公司同意相對人將其所簽發票據號碼
    為TH0000000，票面金額計4800萬元之本票直接指名並交付
    敞得公司之負責人即聲請人，由聲請人林戊坤代敞得公司取
    該票款後再交付敞得公司以資清償借款。詎聲請人事後屢催
    相對人應如數還款，僅獲其清償其中1200萬元後即拒絕就餘
    款3600萬元為清償，嗣雙方於99年9月10日進行協議，同意
    倘由相對人清償1800萬元之後，即完全解除雙方之債權債務
    關係…」云云，查聲請狀內容僅提及屢催還款，並無記載提
    示之日期。嗣經本院司法事務官以裁定命相對人補正「據以
    請求本票之提示日」，相對人於100年1月28日提出陳報狀，
    陳報系爭本票提示日為97年1月21日。然相對人係於票載發
    票日即97年1月21日匯款之後，始行持有系爭本票，豈有於
    匯款後，取得系爭本票當日即為提示之理，此與聲請狀之記
    載，已然矛盾無法信採。且系爭本票只是做為借貸清償的擔
    保，並非付款之方法，亦因此，相對人持有系爭本票，並無
    提示以兌現票款之問題，該聲請狀明確記載「聲請人事後屢
    催相對人應如數還款」，更明相對人於97年1月21日先匯款
    4800萬元之後，由抗告人開立系爭本票做為清償之擔保，相
    對人於97年1月21日匯款之後，始持有系爭本票，既意在擔
    保，事後，只是屢催還款，並無提示之問題。本件由上開聲
    請狀之記載，已然確定系爭本票僅為清償之擔保，並非付款
    之方法，既無提示之情事，即無由行使追索權，持有本票之
    人雖仍保有票據權利，即應使之循訴訟程序以實現債權，由
    民事庭審查本票債權之有無，始為正辦。今司法事務官不查
    ，率為准許之裁定，違誤自然，爰依法提起抗告，請廢棄原
    裁定等語。
四、按發票人為免除作成拒絕證書之記載時，執票人得不請求作
    成拒絕證書而行使追索權、匯票上雖有免除作成拒絕證書之
    記載，執票人仍應於所定期限內，為承兌或付款之提示，但
    對於執票人主張未為提示者，應負舉證之責，票據法第94條
    第2項、第95條定有明文。上開規定，依同法第124條之規定
    ，於本票亦準用之。查系爭本票上已記載「本本票免除作成
    拒絕證書」，此觀諸系爭本票即明，是執票人即相對人自得
    不請求作成拒絕證書，而逕向票據債務人即抗告人行使追索
    權。再系爭本票既經記載免除作成拒絕證書，票據債務人若
    抗辯執票人未經提示付款，亦應由票據債務人負舉證責任。
    從而，原裁定就系爭本票形式上之要件予以審查後，許可相
    對人所為強制執行之聲請，於法尚無違誤。抗告人若仍爭執
    相對人並未提示付款，不得行使追索權，自應由其另依訴訟
    程序以資解決，殊無於本件裁定程序中為此爭執之餘地。本
    件抗告為無理由，應予駁回。
五、對於非訟事件，依法應由關係人負擔費用者，法院裁定命關
    係人負擔時，應一併確定其數額，非訟事件法第24條第1項
    定有明文。爰依法確定本件抗告程序費用額如主文第2項所
    示。
六、據上論結，本件抗告為無理由，依非訟事件法第46條、第21
    條第2項、第24條第1項、民事訴訟法第495條之1第1項、第4
    49條第1項、第78條，裁定如主文。
中    華    民    國    100   年    3     月    28    日
                  民事第二庭  審判長  法  官  王銘
                                      法  官  黃炫中
                                      法  官  蔡建興
以上正本係照原本作成。
如不服本裁定，僅得以適用法規顯有錯誤為理由，再為抗告，並
應於收受本裁定正本送達10日內，向本院提出再抗告狀及繳納再
抗告費用新臺幣1,000元。
中    華    民    國   100    年    3     月    28    日
                                      書記官  楊金池